【裁判字號】    97,上訴,3443
【裁判日期】    970827
【裁判案由】    毒品危害防制條例
【裁判全文】
臺灣高等法院刑事判決                97年度上訴字第3443號
上  訴  人  臺灣新竹地方法院檢察署檢察官
被      告  甲○○
上列上訴人因被告違反毒品危害防制條例案件，不服臺灣新竹地
方法院97年度訴緝字第17號，中華民國97年6 月23日第一審判決
（起訴案號：臺灣新竹地方法院檢察署95年度毒偵字第2 、99號
；併辦案號：95年度毒偵字第764 號），提起上訴，本院判決如
下：
    主  文
原判決撤銷。
甲○○連續施用第一級毒品，處有期徒刑拾月。扣案之第一級毒
品海洛因貳包（毛重共計壹點伍伍公克，含包裝袋貳只）、含有
海洛因之香菸壹支、海洛因殘渣袋捌包均沒收銷燬，注射針筒壹
支沒收。又連續施用第二級毒品，處有期徒刑陸月。扣案之第二
級毒品甲基安非他命柒包（毛重共計柒拾參點貳壹公克，含包裝
袋柒只）沒收銷燬。應執行有期徒刑壹年貳月，扣案之第一級毒
品海洛因貳包（毛重共計壹點伍伍公克，含包裝袋貳只）、含有
海洛因之香菸壹支、海洛因殘渣袋捌包、第二級毒品安非他命柒
包（毛重共計柒拾參點貳壹公克，含包裝袋柒只）均沒收銷燬，
注射針筒壹支沒收。
    事  實
一、甲○○前於民國88年間，因違反毒品危害防制條例案件，經
    台灣新竹地方法院裁定觀察、勒戒後，因有繼續施用毒品傾
    向，再經同院裁定令入戒治處所施以強制戒治1 年，於89年
    10月24日停止戒治交付保護管束，於同年12月22日戒治期滿
    ，並經臺灣新竹地方法院檢察署檢察官以90年度戒毒偵字第
    7號為不起訴處分在案。
二、詎不知悔改，於上開強制戒治執行完畢後5 年內，復分別基
    於施用第一級毒品海洛因及第二級毒品甲基安非他命（下稱
    安非他命）之概括犯意，自94年11月25日後某時起至95年1
    月21日1時30分許止，在新竹縣新豐鄉○○路○段457巷2弄11
    號3 樓住處等地，以將第一級毒品海洛因加水置入注射針筒
    注射方式，將第二級毒品安非他命置入吸食器內燒烤後吸食
    煙霧方式，平均每星期分別施用第一、二級毒品各1 次之頻
    率，連續非法施用第一級毒品海洛因、第二級毒品安非他命
    各數次。嗣分別於(1)94年12月19日下午2 時許，在新竹縣竹
    北市○○街30號6 樓，為警查獲，並扣得第二級毒品安非他
    命5包（毛重共計2.61公克，起訴書誤載為7包）、海洛因殘
    渣袋6包；(2)95年1月4日下午4時30分許，在新竹縣竹北市泰
    和里5鄰番子坡49號，為警查獲，並扣得第一級毒品海洛因2
    包（毛重共計1.55公克）、第二級毒品安非他命2 包（毛重
    共計70.6公克）、摻有海洛因之香菸1支；(3)95年1月21日1
    時30分許，在桃園縣中壢市○○路394巷5號前，為警查獲，
    並扣得甲○○所有施用海洛因剩餘之海洛因殘渣袋2 包、施
    用工具注射針筒1支，而查知上情。
三、案經新竹市警察局第二分局、新竹縣警察局竹北分局報告臺
    灣新竹地方法院檢察署檢察官偵查起訴及移送併辦。
    理  由
一、上開事實，業經被告甲○○坦承不諱，並有扣案如事實欄所
    示之物足資佐證。被告於上開時、地為警查獲後，經警採集
    尿液送鑑定結果，呈嗎啡及甲基安非他命陽性反應，有警察
    局辦理煙毒、麻醉藥品案尿液送驗受檢人真實姓名代號對照
    表暨送驗登記簿2 件、桃園縣政府警察局楊梅分局被採尿人
    姓名編號對照表1 件、台灣檢驗科技股份有限公司94年12月
    26日（原判決誤載為16日）、95年2 月14日之濫用藥物尿液
    檢驗報告2件、昭信科技顧問股份有限公司95年2月22日之濫
    用藥物尿液檢體檢驗報告1 件在卷為憑。足認被告所為施用
    第一、二級毒品海洛因、安非他命之自白，與事實相符，堪
    以採信。
二、綜上，本件事證明確，被告施用毒品之犯行堪予認定，應依
    法論科。
三、被告行為後，刑法業於94年2月2日以華總一義字第09400014
    901號令修正公布，並自95年7 月1日起施行。關於本件情形
    ：
  (1)刑法第56條連續犯之規定業經刪除，被告之數犯罪行為，於
    新法施行後，應予分論併罰。比較新舊法，以舊法有利於被
    告。
  (2)刑法第51條第5 款關於宣告多數有期徒刑之應執行刑，由20
    年變更為30年。比較新舊法，以舊法有利於被告。
  (3)綜合上開法律修正前、後之比較，適用行為時舊刑法對被告
    較為有利，自應整體適用修正前之刑法相關規定。
四、核被告施用第一、二級毒品所為，係分別犯毒品危害防制條
    例第10條第1項、第2項之罪。其持有第一、二級毒品之低度
    行為，應分別為施用第一、二級毒品之高度行為所吸收，不
    另論罪。被告數次施用第一級毒品、第二級毒品行為，均時
    間緊接，犯罪構成要件均相同，顯係各出於概括之犯意為之
    ，均應依修正前刑法第56條連續犯之規定各論以一罪，皆依
    法加重其刑。起訴書雖未就95年1月4日起至同年月21日止施
    用第一、二級毒品部分起訴，然此部分與起訴部分既有連續
    犯之裁判上一罪關係，本院應予以審究。被告連續施用第一
    級毒品罪及連續施用第二級毒品罪，犯意各別，犯罪方法不
    一，罪名亦不相同，應分論併罰。
五、原審認被告所犯罪證明確，予以論罪科刑，固非無見。惟被
    告犯罪時間雖在96年4 月26日以前，然其於中華民國96年罪
    犯減刑條例施行前之96年5月22日已經原審通緝，未於96年
    12月31日之前自動歸案接受偵查、審判，遲於97年6月1日始
    為警緝獲，有通緝書、刑事報到單在卷為憑，依中華民國96
    年度罪犯減刑條例第6條規定，應不得減刑，原判決予以減
    刑，自有違誤。檢察官據此上訴，為有理由，應由本院撤銷
    改判。爰審酌被告沈溺於吸毒惡習，不知自制，歷經觀察勒
    戒、強制戒治，猶不知悔悟，再施用第一、二級毒品，顯然
    自制力薄弱，惟念其所為僅戕害自身身心健康，且犯罪手段
    、情節及所生危害均尚非重大，及犯罪後坦承犯行之態度等
    一切情狀，分別量處如主文所示之刑，並定應執行刑。扣案
    之第一級毒品海洛因2包（毛重共計1.55公克，含包裝袋2
    只）、含有海洛因之香菸1支、海洛因殘渣袋8包、第二級毒
    品安非他命7包（毛重共計73.1公克，含包裝袋7只），以現
    今鑑驗技術，毒品與包裝袋香菸或殘渣袋無法完全析離，應
    依毒品危害防制條例第18條第1項前段之規定，均沒收銷燬
    ；另扣案之注射針筒1支，為被告所有且為供被告施用毒品
    之物，業據被告供承在卷，應依法沒收。至94年12月19日扣
    得安非他命2包（毛重0.97、0.07公克），鄭遠偉供述係其
    向「林宏勝」購得，與本案無涉，另玻璃球7個、吸食器2組
    等物，均無法證明為被告所有，自無庸於本案宣告沒收銷燬
    或沒收，末此敘明。
據上論斷，應依刑事訴訟法第369條第1項前段、第364條、第299
條第1 項前段，毒品危害防制條例第10條第1項、第2項、第18條
第1項前段，刑法第2 條第1項前段、第11條、修正前刑法第56條
、第51條第5款、第38條第1項第2款，判決如主文。
本案經檢察官覃正祥到庭執行職務。
中    華    民    國    97    年     8     月    27   日
                  刑事第二庭審判長法  官  呂丹玉
                                  法  官  林恆吉
                                  法  官  李麗玲
以上正本證明與原本無異。
施用第一級毒品如不服本判決，應於收受送達後十日內向本院提
出上訴書狀，其未敘述上訴之理由者並得於提起上訴後十日內向
本院補提理由書（均須按他造當事人之人數附繕本）。
施用第二級毒品不得上訴。
                                  書記官  廖婷璇
中    華    民    國    97    年     8    月    27    日
附錄：本案論罪科刑法條全文
毒品危害防制條例第10條
施用第一級毒品者，處六月以上五年以下有期徒刑。
施用第二級毒品者，處三年以下有期徒刑。


司法院資訊處製作；財團法人民間司法改革基金會備份。
